最高法院刑事判決                              八十六年度台上字第六八三三號
    上  訴  人  甲○○
右上訴人因殺人未遂等罪案件，不服台灣高等法院高雄分院中華民國八十六年九月三
日第二審判決（八十六年度上訴字第一一八四號，起訴案號：台灣高雄地方法院檢察
署八十六年度偵字第二八一八二號），提起上訴，本院判決如左：
    主  文
上訴駁回。
    理  由
按刑事訴訟法第三百七十七條規定，上訴於第三審法院，非以判決違背法令為理由，
不得為之。是提起第三審上訴，應以原判決違背法令為理由，係屬法定要件。如果上
訴理由狀並未依據卷內訴訟資料，具體指摘原判決不適用何種法則或如何適用不當，
或所指摘原判決違法情事，顯與法律規定得為第三審上訴理由之違法情形，不相適合
時，均應認其上訴為違背法律上之程式，予以駁回。本件上訴人甲○○就殺人未遂部
分上訴意旨略稱：上訴人無殺人之故意，上訴人係因遭蔡吉雄揮拳毆打，乃取出隨身
帶削水果用之蝴蝶刀朝蔡吉雄左手揮去，以阻止其繼續毆打，詎蔡左手竟適舉起揮
拳，且身體朝上訴人移動，以致刀鋒刺中其身體，上訴人於歷審均主張係正當防衛，
原審恝置不論，有應於審判期日調查之證據未予調查之違法；扣案蝴蝶刀刀形尖銳，
稍一用力即易刺入人體，原判決認定上訴人如非用力甚猛，不可能刺穿心臟，顯違經
驗法則；蔡吉雄供述及證人顏明達之證言均非實在；上訴人無致人於死之犯意；倘使
上訴人具有殺人之犯意，其於刺中一刀後隨即逃離，而當時並無足以影響上訴人犯行
之障礙因素，是上訴人之行為屬刑法第二十七條之中止未遂，依同法第六十六條之規
定得減至三分之二，原判決漏未審酌，且未審酌刑法第五十七條之情狀，有判決不適
用法則之違法云云。惟查：原判決認定上訴人因其妻與同在右昌元帥廟內工作之蔡吉
雄來往過於頻繁，心生不滿，帶未經許可之蝴蝶刀一把，至該廟欲階同其妻返家，
而與蔡吉雄推扯互毆，上訴人動怒起意殺人，以所持蝴蝶刀猛刺蔡吉雄胸部心臟要害
一刀，於欲刺第二刀時被顏明達推開，蔡吉雄被刺致右心室穿刺傷，心包積血及左側
血胸之傷害，幸及時送醫急救，倖免於死，已明業經上訴人供認持有蝴蝶刀一把，
該蝴蝶刀刺中蔡吉雄之胸部一刀不諱，且經被害人指述綦詳，證人黃徐秀英顏明達亦
分別證述無訛。被害人受傷有診斷證明書附卷可稽。蝴蝶刀二十三公分長，如非用力
猛刺，不可能刺穿心臟，被害人受傷後送海軍總醫院急救插導管引流內部積血，再轉
送高雄榮民總醫院開刀急救，如未急時加以救治，會有生命危險，為其所憑之證據及
認定之理由。而以上訴人所辯：係因遭被害人毆打，才拿出隨手帶之蝴蝶刀，本意
要刺擊被害人的手部，因被害人揮手抵擋不小心刺到胸部，沒有殺人之犯意，為無足
採，予以指駁。原判決此項認定係其職權之行使，究竟有何違反證據法則違背法令之
處，既未依據卷內訴訟資料具體予以指摘，仍以自己之說詞為事實上之爭執否認殺人
之故意，殊難認其係以判決違法為上訴之理由。又依原判決所認定上訴人當時並未遭
遇不法之侵害，上訴人係以殺人之犯意刺蝴蝶刀朝蔡吉雄之胸部要害猛刺，於欲刺第
二刀時被顏明達推開，並無正當防衛，中止未遂犯之情形，故原判決雖對此未予詳細
說明，但依刑事訴訟法第三百八十條之規定，對原判決結果並不生影響，亦不得以此
執為第三審上訴之適法理由。其上訴違背法律上之程式，應予駁回。
又按刑事訴訟法第三百七十六條所列各罪之案件，經第二審判決者，不得上訴於第三
審法院，此觀該法條之規定甚明。上訴人於夜間帶刀械部分，原審係依違反槍彈
藥刀械管制條例第十三條第一款論處罪刑，查該罪係屬刑事訴訟法第三百七十六條第
一款之案件。既經第二審判決，自不得上訴於第三審法院，上訴人竟復提起上訴，顯
為法所不許。應併予駁回。
據上論結，應依刑事訴訟法第三百九十五條前段，判決如主文。
中      華      民      國    八十六    年     十一     月    二十一    日
                              最高法院刑事第二庭
                                  審判長法官  施  文  仁
                                        法官  陳  炳  煌
                                        法官  張  淳  淙
                                        法官  洪  文  章
                                        法官  林  錦  芳
      右正本證明與原本無異
                                              書  記  官
中      華      民      國    八十六    年     十一     月              日
